【裁判字號】    99,交聲,91
【裁判日期】    990531
【裁判案由】    聲明異議
【裁判全文】
臺灣嘉義地方法院交通事件裁定          99年度交聲字第91號
原處分機關  交通部公路總局嘉義區監理所嘉義市監理站
異  議  人
即受處分人  甲○○
上列受處分人因違反道路交通管理處罰條例事件，對於交通部公
路總局嘉義區監理所嘉義市監理站中華民國99年2月5日所為之處
分（原處分案號：嘉監義裁字第裁76-LAA015753號）聲明異議，
本院裁定如下：
    主    文
異議駁回。
    理    由
一、原處分意旨略以：本件異議人即受處分人（下稱異議人）甲
    ○○駕駛車牌號碼YK-1193號自用小客車，於98年10月1日11
    時21分許，行經嘉義市○區○○路時，因有迴車前未注意來
    往車輛擅自迴轉之違規，經嘉義市政府警察局（下稱原舉發
    機關）警員製單舉發，原處分機關即交通部公路總局嘉義區
    監理所嘉義市監理站（下稱原處分機關）依道路交通管理處
    罰條例第49條第5款規定，裁處異議人罰鍰新臺幣（下同）
    600元，並依同條例第63條第1項第1款記違規點數1點等語。
二、聲明異議意旨略以：異議人因忠孝、世賢路口的交通號誌設
    計不當，造成無法避免的行車視覺死角（請參閱附圖）。忠
    孝路往世賢路的左轉綠燈亮起的同一時刻，世賢路往新生路
    的號誌也由完全紅燈，加亮了一個右轉綠燈，造成由忠孝路
    來車（A車），完成左轉後（依據世賢路的雙內線兩部並排
    ，且靜止準備直行的車），與世賢路最外側衝上來，準備右
    轉忠孝路快車道的車（B車），有秒差的視覺死角。故請法
    官考慮駕駛人或因號誌不當而養成的行車慣性（由外側車道
    藉右轉綠燈搶佔內側直行車道），撤銷原處分云云。
三、按汽車駕駛人迴車時，有迴車前，未依規定暫停，顯示左轉
    燈光，或不注意來、往車輛、行人，仍擅自迴轉之情形者，
    處600元以上1,800元以下罰鍰。汽車駕駛人有第49條之情形
    者，除依原條款處罰鍰外，並予記違規點數1點。道路交通
    管理處罰條例第49條第5款、第63條第1項第1款分別定有明
    文。
四、異議人固不否認於上開時、地，駕駛車牌號碼YK-1193號自
    用小客車，沿忠孝路快車道南向北行駛，行經忠孝路與世賢
    地下道交岔路口，依忠孝路快車道上綠燈左轉箭頭號誌左轉
    世賢地下道方下，經分隔忠孝路快慢車道之分隔島，再依地
    上直行及左轉標線，左轉忠孝路慢車道，與依世賢地下道綠
    燈右轉箭頭號誌右轉忠孝路快車道之車牌號碼B3373號自小
    貨車發生碰撞，惟辯稱：（一）本件異議人行進中車子依照
    左轉綠燈號誌左轉後，是否等同「直行綠燈」？沿忠孝路快
    車道南向北行駛至世賢地下道交岔路口，依照左轉綠燈左轉
    後，應再依照何交通號誌再左轉至忠孝路慢車道？（二）本
    件係因忠孝、世賢路交通號誌設計不當，造成無法避免的行
    車視覺死角，或因號誌不當而養成的行車慣性，導致異議人
    與右側對造來車發生碰撞。經查：
（一）本件異議人於上開時、地，駕駛前揭車輛，因有迴車前未
      注意來往車輛擅自迴轉之違規，為原舉發機關掣單舉發，
      嗣異議人於應到案日期前陳述意見，原處分機關函詢原舉
      發機關稱：查鄭女士駕車駛入路口左轉後續左轉至肇事地
      點，即遭右側駛來對造自小貨車撞及，復依事故現場圖示
      （檢附道路交通事故現場圖），鄭女士行車方向係由忠孝
      路南向北快車道行駛至新生路迴轉彎往忠孝路慢車道南向
      行駛時遭對造車撞及。鄭女士顯已違反「道路交通安全規
      則」第106條第1項第5款之規定，依「道路交通管理處罰
      條例第49條第5款舉發並無違誤。原處分機關認違規事實
      明確，裁處異議人600元，並記違規點數1點。此有嘉義市
      政府警察局99年1月29日嘉市警交字第0990031714號函、
      及同函檢送之交通事故現場圖、原處分機關99年2月5日嘉
      監義裁字第裁76-LAA015753號違反道路交通管理事件裁決
      書（見本院卷第4頁、第6頁至第7頁）等附卷可稽，堪認
      屬實。
（二）本件異議人駕駛車輛之行為，是否為道路交通安全規則及
      道路交通管理處罰條例所指迴車？即上開依綠燈左轉箭頭
      號誌左轉後，是否等同綠燈直行，之後依據之直行及左轉
      標線是否會影響上開迴車規定之認定？應先究明。經本院
      函詢道路標誌、標線、號誌之主管機關即嘉義市政府於99
      年5月10日以府交工字第0992302070號函覆本院：依據道
      路交通事故現場圖，A車於忠孝路快車道上，依箭頭綠燈
      左轉至世賢路地下道方向，在依標線左轉忠孝路面車道。
      該車原由南往北方向行駛，經依左轉號誌及左轉標線後，
      其行駛方向為北往南，該車屬迴車行為。依據道路交通管
      理處罰條例第4條：「……。」，此路口無禁止迴車標誌
      ，其箭頭綠燈及標線並不影響迴車之認定，有該函件附於
      本院卷可按（見本院卷第12頁）。是本件異議人駕駛車輛
      之行為為上開規定所指之迴車即屬無疑。
（三）再者，異議人以本件係因交通號誌設計不當，導致異議人
      與右側對造來車發生碰撞質之，惟依「道路交通安全規則
      」第106條第1項第5款規定，汽車迴車前，應暫停並顯示
      左轉燈光或手勢，看清無來往車輛，並注意行人通過，始
      得迴轉。是異議人於駕駛汽車迴車前時，應暫停並顯示左
      轉燈光或手勢，看清有無往來車輛，再行通過，且當時並
      無致異議人不能注意之情事，倘加以注意，理應能於迴轉
      前發現自右側駕駛前來之自小貨車，其竟疏未注意，即冒
      然駕車進行迴轉，與右側來車爭道搶先，顯有疏失，而違
      反道路交通管理處罰條例第49條第5款迴車前未注意來往
      車輛擅自迴轉之規定，其違規行為堪可認定。其雖稱世賢
      路的雙內線兩部並排，且靜止準備直行的車，造成異議人
      行車視覺死角，恐導致易與依世賢路綠燈右轉號誌右轉之
      車輛發生事故，然異議人在通過前方交岔路口時，因他向
      停等紅燈之車輛造成視角部分被遮蔽，自應採取以減速或
      暫停之方式，注意他向綠燈有無右轉來車，是異議人據此
      主張交通號誌設置不當，尚難憑採，是異議人以前詞指摘
      本件處分不當，均屬無據。
五、綜上，異議人於當時確有因迴車前未注意來往車輛擅自迴轉
    之違規行為，已堪認定。從而，原處分機關依道路交通管理
    處罰條例第49條第5款、第63條第1項第1款及違反道路交通
    管理事件統一裁罰基準表等規定，裁處異議人罰鍰600元，
    並記違規點數1點，尚無違誤。異議人猶執前詞指摘原處分
    不當，為無理由，自應將其異議駁回。
據上論斷，應依道路交通管理處罰條例第87條第2項，道路交通
案件處理辦法第19條，裁定如主文。
中    華    民    國    99    年    5     月    31    日
                  交通法庭法  官  劉瓊雯
上列正本證明與原本無異。
如不服本裁定，應於裁定送達後5日內向本院提出抗告狀（應附
繕本）。
中    華    民    國    99    年    5     月    31    日
                          書記官  劉美娟

司法院資訊處製作；財團法人民間司法改革基金會備份。
